臺灣高雄地方法院刑事判決　　　　　　 95年度交易字第351號
公　訴　人　臺灣高雄地方法院檢察署檢察官
被　　　告　己○○
　　　　　　　　　　號
輔　佐　人
即被告之女　丁○○
選任辯護人　莊進祥律師
上列被告因過失致死案件，經檢察官提起公訴（95年度偵字第13
062號），本院判決如下：
    主  文
己○○犯過失致人於死罪，處有期徒刑拾月，減為有期徒刑伍月
，如易科罰金，以銀元參佰元即新台幣玖佰元折算壹日。
    事  實
一、己○○於民國95年4 月9 日上午5 時30分許，騎乘車牌號碼
    EVA- 306號輕型機車搭載其妻鄭美，沿高雄縣岡山鎮○○路
    由南向北方向行駛，行經上開路段102 號前時，本應注意機
    車行進中駕駛人應注意車前狀況，隨時採取必要之安全措施
    ，而依當時情形，天候晴、晨間暮光，柏油路面乾燥無缺陷
    ，亦無障礙物，視距良好，並無不能注意之情事，竟疏於注
    意車前狀況，適行人丙○○亦疏未注意靠邊行走反向行經該
    處，待己○○發現丙○○時已不及煞車，其機車車頭遂直接
    撞及丙○○，致丙○○當場倒地並受有左撓骨骨折、肺部鈍
    挫傷、腹部出血及身體多處擦挫傷等傷害，嗣丙○○雖經先
    後送往國軍岡山醫院（下稱岡山醫院）及財團法人義大醫院
    （下稱義大醫院）急救，然因其原即罹患有大腸癌併肝轉移
    、嚴重貧血及凝血機能異常，且因前揭車禍撞擊導致其腹腔
    肝臟腫瘤破裂出血，終因失血性休克而於同日下午4 時5 分
    許不治死亡。
二、案經高雄縣政府警察局報請臺灣高雄地方法院檢察署檢察官
    偵查起訴。
    理  由
一、證據能力之判斷：
    (一)關於臺灣省高屏澎區車輛行車事故鑑定委員會鑑定意見書
      ：
      按法院或檢察官得囑託醫院、學校或其他相當之機關、團
      體為鑑定，或審查他人之鑑定，並準用第203 條至第206
      條之1 規定；其須以言詞報告或說明時，得命實施鑑定或
      審查之人為之；鑑定之經過及其結果，應命鑑定人以言詞
      或書面報告，刑事訴訟法第208 條第1 項及同法206 條第
      1 項分別定有明文。查卷附臺灣省高屏澎區車輛行車事故
      鑑定委員會95年7 月7 日高屏澎鑑字第950568號鑑定意見
      書，係本案偵查中由臺灣高雄地方法院檢察署檢察官依前
      揭規定囑託臺灣省高屏澎區車輛行車事故鑑定委員會所為
      之鑑定，即屬刑事訴訟法第206 條第1 項所稱之書面鑑定
      報告；又該鑑定意見書雖係被告以外之人於審判外之陳述
      ，然既係依前揭刑事訴訟法規定所出具之書面鑑定報告，
      參諸刑事訴訟法第159 條第1 項規定之立法理由，即合於
      該條項所稱「法律有規定者」而具有證據能力之例外情形
      ，為傳聞法則之例外，應有證據能力。準此，辯護人以前
      揭鑑定意見書係被告以外之人於審判外之書面陳述，而謂
      該鑑定意見書無證據能力云云，容有誤會，尚無足採。
    (二)關於其他證據：
      按被告以外之人於審判外之言詞或書面陳述，除法律有規
      定者外，不得作為證據，刑事訴訟法第159 條第1 項定有
      明文。又按被告以外之人於審判外之陳述，雖不符前4 條
      之規定，而經當事人於審判程序同意作為證據，法院審酌
      該言詞陳述或書面陳述作成時之情況，認為適當者，亦得
      為證據；當事人、代理人或辯護人於法院調查證據時，知
      有第159 條第1 項不得為證據之情形，而未於言詞辯論終
      結前聲明異議者，視為有前項之同意，刑事訴訟法第159
      條之5 亦定有明文規定。關於道路交通事故現場圖、道路
      交通事故調查報告表(一)(二)、道路交通事故現場蒐證照片、
      岡山醫院95年11月9 日醫岡字第0950001002號函檢附被害
      人95年4 月9 日就診病歷資料、義大醫院95年4 月9 日診
      斷證明書、義大醫院95年11月20日義醫字第09501284號函
      檢附被害人病歷資料、相驗筆錄、臺灣高雄地方法院檢察
      署相驗屍體證明書、臺灣高雄地方法院法醫驗斷書暨勘驗
      照片、法務部法醫研究所95年6 月12日法醫理字第095000
      1808號函檢附（95）醫鑑字第0739號鑑定書、臺灣省車輛
      行車事故覆議鑑定委員會95年12月13日府覆議字第095010
      1061號函、法務部法醫研究所96年3 月12日法醫理字第09
      60000523號函等證據，被告己○○及其辯護人於本院行準
      備程序時，均表示對證據能力無意見等語（本院卷第56、
      57頁參照），且當事人均未於本院審理過程中聲明異議，
      本院審酌前開證據作成時之情況均屬正常，且與本案相關
      之待證事實具有關連性，認適當作為證據，依前開刑事訴
      訟法第159 條之5 之規定，認上開陳述均具有證據能力。
二、事實之認定：
    訊據被告固坦承有於上揭時、地騎乘機車行經該處之事實，
    惟矢口否認有何過失致死之犯行，辯稱：車禍當時的事情伊
    都不記得了云云。另辯護人則為被告辯護稱：卷內並無直接
    證據足以證明被告所騎乘之機車有撞及被害人丙○○，且被
    告縱有撞及被害人，此係因被害人無端坐於快車道之故，被
    告就此應無過失，再被害人胸腹部並無外傷，而於岡山醫院
    急救時，曾自病床掉落地面，此始為導致被害人肝臟腫瘤破
    裂出血而失血性休克死亡之原因，是被害人之死亡應與本件
    車禍無涉，另被害人生前曾經投保，又罹有肝腫瘤之重症，
    疑有自殺意圖云云。經查：
    (一)被告確於95年4 月9 日上午5 時30分許，騎乘車牌號碼EV
      A- 306號輕型機車搭載其妻鄭美，沿高雄縣岡山鎮○○路
      由南向北方向行駛，於行經上開路段102 號前時，以機車
      車頭撞及反向行經該處之被害人，致被害人當場倒地並受
      有左撓骨骨折、肺部鈍挫傷及腹部出血等傷害，嗣被害人
      經送往岡山醫院急救，再於同日上午9 時45分許經送往義
      大醫院急救，然因其原即罹患有大腸癌併肝轉移、嚴重貧
      血與凝血機能異常，且腹腔肝臟腫瘤亦破裂出血，終因失
      血性休克而於同日下午4 時5 分許不治死亡等情，有道路
      交通事故現場圖1 紙（相卷第3 頁參照）、道路交通事故
      調查報告表(一)(二)各1 份（相卷第4 、5 頁參照）、道路交
      通事故現場蒐證照片11幀（相卷第10至12頁參照）、岡山
      醫院95年11月9 日醫岡字第0950001002號函檢附被害人95
      年4 月9 日就診病歷資料1 份（本院卷第84至93頁參照）
      、義大醫院95年4 月9 日診斷證明書1 紙（相卷第14頁參
      照）、義大醫院95年11月20日義醫字第09501284號函檢附
      被害人病歷資料1 份（本院卷第63至82頁參照）、相驗筆
      錄1 份（相卷第22頁參照）、臺灣高雄地方法院檢察署相
      驗屍體證明書1 紙（相卷第23頁參照）、臺灣高雄地方法
      院法醫驗斷書暨勘驗照片1 份（相卷第26至37頁參照）、
      法務部法醫研究所95年6 月12日法醫理字第0950001808號
      函檢附（95）醫鑑字第0739號鑑定書1 份（相卷第61至68
      頁參照）在卷可稽。
    (二)至辯護人雖為被告辯護稱：並無直接證據足證被告所騎乘
      之機車有撞及被害人，且被告縱有撞及被害人，此係因被
      害人無端坐於快車道之故，被告就此應無過失云云。惟查
      ：
      1.被告所騎乘之機車於本件車禍發生後，其車頭車籃處確
        有嚴重凹陷乙情，業據證人即本件到場處理員警甲○○
        於本院審理中結證稱：伊有於95年4 月9 日上午至高雄
        縣岡山鎮○○路102 號前處理車禍事件，卷附道路交通
        事故現場圖即係伊所製作，伊至現場時發現有1 輛機車
        倒在地上，路面並有1 條刮地痕，快車道則有散落的香
        ，上開機車車頭前的籃子有凹陷的痕跡，伊判斷應該是
        受到撞擊所造成的等語明確（本院卷第175 、176 頁參
        照），並有顯示上開機車車籃確有凹陷之照片2 幀在卷
        可參（相卷第12頁參照）；又被害人因本件車禍，確受
        有背部左肩胛上一處45度斜向線狀擦傷、腰部右腸骨脊
        瘀傷、薦部擦挫傷、兩手腕瘀傷紅腫、左側撓骨遠端腕
        關節上骨折、左腳膝蓋上方瘀傷、右膝內側瘀傷、右腳
        踝內側瘀傷等外傷，有前揭岡山醫院95年11月9 日醫岡
        字第0950001002號函檢附被害人95年4 月9 日就診病歷
        資料、義大醫院95年4 月9 日診斷證明書、義大醫院95
        年11月20日義醫字第09501284號函檢附被害人病歷資料
        、臺灣高雄地方法院法醫驗斷書暨勘驗照片、法務部法
        醫研究所95年6 月12日法醫理字第0950001808號函檢附
        （95）醫鑑字第0739號鑑定書等附卷可據，則被害人於
        上揭時、地若非遭被告所騎乘之機車由車頭直接撞擊，
        被告所騎乘之機車車頭車籃何以會有嚴重凹陷，被害人
        之身體又何以受有多處擦挫瘀傷，甚且被害人所攜往寺
        廟拜拜之香又為何散落一地，再再均顯示被告所騎乘之
        機車於上揭時、地確有撞擊被害人乙情，甚為明灼。
      2.按汽車行駛時，駕駛人應注意車前狀況，並隨時採取必
        要之安全措施，道路交通安全規則第94條第3 項定有明
        文。查本件被告考領有駕駛執照，理應熟知上揭交通規
        定，且依當時情況，天候晴、晨間暮光，柏油路面乾燥
        無缺陷，亦無障礙物，視距良好，有前揭道路交通事故
        調查報告表(一)在卷可參，足見被告並無不能注意之情事
        ，然觀諸前揭道路交通事故現場圖及道路交通事故現場
        蒐證照片，本件肇事地點地面除一條刮地痕外，並無任
        何煞車痕，顯見被告騎乘機車行經本件肇事地點時，確
        實未注意車前狀況，致其發現被害人時已未及採取任何
        必要之安全措施，並導致其所騎乘機車之車頭直接撞擊
        被害人，則被告就本件車禍之發生確有過失乙情，至為
        明確。而本件經送請臺灣省高屏澎區車輛行車事故鑑定
        委員會鑑定本件車禍肇事責任歸屬，該會亦認「一、郭
        潤鐘駕駛輕機車未注意車前狀況為肇事主因。二、行人
        丙○○未靠邊行走為肇事次因。」而同本院前所認定，
        有該會95年7 月7 日高屏澎鑑字第950568號鑑定意見書
        1 份在卷可考（相卷第70至72頁參照），繼經送請臺灣
        省車輛行車事故覆議鑑定委員會進行覆議，該會亦認本
        件如屬行人在前行走被撞之情形，則結論同前所鑑定，
        有該會95年12月13日府覆議字第0950101061號函1 紙在
        卷可查（本院卷第103 頁參照），均足資佐證。至證人
        鄭美於警詢中雖曾證述：伊乘坐伊先生所騎乘之機車於
        行經本件肇事地點時，有見到被害人坐在快車道上云云
        （相卷第6 、7 頁參照）；惟其嗣於偵查中則結證稱：
        當時伊坐在後座，故發生撞擊之前伊並未看到被害人，
        伊係摔倒後回頭看，才看到被害人坐在快車道上等語（
        相卷第18頁背面、第19頁參照），其前後所述顯有出入
        ，自難僅憑其於警詢中不甚明確之證述，即遽認被害人
        於本件車禍發生前即坐在快車道上，而得謂被告就本件
        車禍之發生並無過失。再本件被害人雖因疏未靠邊行走
        ，而就本件車禍之發生亦與有過失；惟按汽車駕駛人對
        於防止危險發生之相關交通法令之規定，業已遵守並盡
        相當之注意義務，以防止危險發生，始可信賴他人亦能
        遵守交通規則並盡同等義務，若因此而發生交通事故，
        方得以信賴原則為由主張免除過失責任（最高法院88年
        度台上字第6549號判決意旨參照）；查本件被告既係違
        反相關交通法令規定以致肇事，而就本件交通事故之發
        生顯有過失，已如前述，揆諸前揭判決意旨，縱被害人
        對於本件交通事故之發生與有過失，惟被告亦不能據此
        即得主張解免其過失責任。末證人即被害人之子乙○○
        於本院審理中雖證述：被害人發生車禍當天伊有在家，
        被害人是5 點出門要去聖母宮拜拜及運動，伊的住處與
        聖母宮在嘉興路同一側，相距約100 至200 公尺，被害
        人出門後會先橫越嘉興路等語（本院卷第238 、239 頁
        參照），然亦結證稱：伊所稱被害人行走至聖母宮之路
        線係伊所猜測，伊未曾陪同被害人至聖母宮等語（本院
        卷23頁參照），則證人乙○○前揭證述關於被害人當日
        行走路線一節，既係其所臆測，即難逕予採信為真，是
        本院斟酌被害人住處與其所欲前往之寺廟既係位於道路
        同側，復距離僅約100 至200 公尺，衡情被害人尚無大
        費周章二次穿越道路以到達寺廟之理，從而本院乃認定
        被害人係與被告反向行經該處而遭被告騎車撞擊，尚非
        穿越道路時遭被告騎車撞及，併此敘明。
    (三)又辯護人另為被告辯護稱：被害人於岡山醫院急救時，曾
      自病床掉落地面，此始為導致被害人肝臟腫瘤破裂出血而
      失血性休克死亡之原因，是被害人之死亡與本件車禍並無
      相當因果關係云云。經查：
      1.本件車禍發生後，被害人先經送至岡山醫院急救，而於
        該院接受診療時，確曾發生自病床掉落至地面之情形，
        且隨即意識改變，經轉送義大醫院急救後仍不治死亡等
        情，固據證人即當時亦在醫院之被告之女戊○○、證人
        即岡山醫院醫師黃基展及證人乙○○於本院審理中皆結
        證屬實（本院卷第169 、173 、240 、241 頁參照）。
        惟查，被害人甫經送至岡山醫院時，即有腹部疼痛現象
        乙情，業據證人黃基展於本院審理中結證稱：被害人是
        於95年4 月9 日凌晨5 點多因車禍經送至岡山醫院急救
        ，當時是由伊進行初診，被害人表示有肢體上的痛，而
        當伊按壓被害人時，被害人亦表示胸部與腹部間有點疼
        痛，此部分病歷表之所以沒有記載，係因為被害人當時
        最疼痛的地方是在左手腕等語明確（本院卷第168 、17
        0 頁參照），而本件鑑定證人即法務部法醫研究所法醫
        陳明宏於本院審理中亦結證稱：腹腔肝臟腫瘤破裂出血
        時，如加以按壓，病人會感到疼痛，即使肝臟腫瘤剛破
        裂時也一樣，但沒有按壓則不一定會疼痛，至於痛的程
        度也沒有一定，因為肝臟沒有感覺神經，如果會感覺痛
        是因為腹膜神經撕裂所造成，是頓頓的痛，並不會劇痛
        等語（本院卷第225 、226 頁參照），足見被害人於車
        禍發生後甫經送至岡山醫院急救時，其肝臟腫瘤即有破
        裂出血之情形，應堪認定；雖證人黃基展於本院審理中
        亦證述：後來伊有再去按壓被害人之胸腹部，但被害人
        都沒有再表示疼痛等語（本院卷第170 頁參照），然就
        此鑑定證人陳明宏於本院審理中亦結證稱：被害人一開
        始表示會痛，後來又表示不會痛，有可能是因為手腕疼
        痛蓋過腹部疼痛，因為肝臟腫瘤如有破裂出血，按壓時
        會痛就是會痛，不會因為按壓的時間不同而有痛或不痛
        之不同感覺，僅有可能按壓到撕裂處會比較疼痛，遠離
        撕裂處就較不會痛等語綦詳（本院卷第226 頁參照），
        是以，即難僅以被害人嗣後未再表示腹部疼痛，即得逕
        謂其甫至岡山醫院時並無肝臟腫瘤破裂出血之情形。
      2.又被害人於岡山醫院接受診療時，曾於坐在床邊時向證
        人乙○○表示有頭痛等身體不適，並獨自去上廁所，待
        返回後又坐在床邊，旋即滑至床下坐在地上等情，業據
        證人乙○○於本院審理中結證稱：被害人原本坐在床邊
        ，後來表示頭痛、身體不舒服就去上廁所，回來後又坐
        在床邊，然後就滑到床底下坐在地上，護士就過來進行
        急救，當時伊都在旁邊，並沒有聽到撞擊的聲音，只聽
        到旁邊的人哇一聲等語詳確（本院卷第240 、241 頁參
        照）。至證人戊○○雖證述：被害人係摔落至地上，伊
        有聽到碰一聲云云（本院卷第173 頁參照），然其於本
        院審理中亦結證稱：伊並沒有看到被害人摔落至地上之
        情形，伊是聽到碰一聲就轉過頭去看，看到被害人屁股
        坐在地上，身體稍微傾斜，旁邊的人就用台語表示怎麼
        會摔在地上等語（本院卷第173 頁參照），參以證人黃
        基展於本院審理中亦結證稱：伊是聽到病床處有叫聲便
        聞聲轉頭去看，看到被害人已經坐在地上，但因為伊沒
        有親眼目擊，被害人也曾經離開病床去上廁所，所以伊
        不知道被害人是突然從床上摔下來或沒有力氣坐在地上
        等語（本院卷第169 頁參照），則證人戊○○、黃基展
        既未親眼目擊被害人自病床上掉落至地面之過程，自以
        全程在旁並親眼目擊經過之證人乙○○前揭結詞較值採
        信與實情相符。
      3.再就本件被害人死因乙節，鑑定證人陳明宏於本院審理
        中結證稱：卷附法醫研究所鑑定書係由伊所製作，被害
        人是因為失血造成失血性休克死亡，至於失血的原因是
        因為腹腔肝臟腫瘤外力作用所造成，因為伊在進行鑑定
        時，卷附資料只有提及本件係因車禍事故造成，故伊當
        時判斷被害人死因應與車禍有關，但後來得知被害人於
        急救過程中曾自從床上摔落地面，故無法精準判斷究係
        何種原因造成，但歸納其可能性有三，其一：係車禍一
        發生時就已造成被害人肝臟腫瘤破裂出血，嗣後到醫院
        時因持續出血導致被害人頭暈、意識不清，故被害人跌
        至床下，其二：係車禍發生時，被害人之肝臟腫瘤僅係
        輕微破裂出血，但在醫院時因摔至床下，造成肝臟腫瘤
        撕裂點擴大，故出血量加快、增多，其三：係本件車禍
        發生時並未造成被害人肝腫腫瘤破裂出血，係在醫院時
        跌至床下才導致破裂出血等語（本院卷第221 、224 、
        225 頁參照）。而本院審酌前所述被害人經送至岡山醫
        院急救時即曾向醫生表示腹部疼痛，復於向其子乙○○
        表示頭痛後，旋即於上完廁所後坐於床邊時突自床邊滑
        落坐於地面，並隨即意識改變等節，並斟酌證人黃基展
        及鑑定證人陳明宏於本院審理中均結證稱：腫瘤之組織
        脆性較高，稍微力量即可造成腫瘤破裂等語（本院卷第
        171 、22 1頁參照），認被害人於本件車禍發生時其肝
        臟腫瘤即有輕微破裂出血，待經送至醫院急救時，因其
        腫瘤破裂處持續出血達一定程度，遂導致其頭暈、身體
        不適且意識改變，並因而於其坐在床邊時自床邊滑落地
        面乙情，應堪認定，蓋本件車禍撞擊力量甚大，此由前
        述被告所騎乘之機車車籃嚴重凹損，及肇事地點地面並
        無任何煞車痕即可得知，則被害人之肝臟腫瘤未因此造
        成破裂，反因嗣後自床邊滑落坐至地面即破裂大量出血
        並隨即導致意識改變，實與經驗法則有悖，亦顯與常情
        有違，就此鑑定證人陳明宏於本院審理中亦結證稱：如
        果一定要排除可能性，就是被害人跌落床下造成肝臟腫
        瘤出血之可能性較小，因為這樣變化過程太快等語（本
        院卷第225 頁參照），而同本院前所認定。
      4.另辯護人雖以被害人胸腹部並無外傷，而主張被害人之
        肝臟腫瘤破裂出血與本件車禍無涉云云；然經本院就此
        函法務部法醫研究所，該所回覆稱：腹壁係肌肉組織所
        構成，有相當之可柔軟性及伸展性，遭鈍傷時雖會隨外
        部施力所產生之應變力方向而伸展變形，然在應變力消
        失後又會回復原狀，不一定可見殘留之外傷；反之腫瘤
        組織脆性極大，稍施壓力即產生明顯應變力方向組織破
        壞，極易因此產生出血；故本件被害人胸腹部外觀以肉
        眼觀察結果雖未發現外傷，但卻發生腹腔內肝腫瘤組織
        破裂出血，此一狀況經驗上並非少見等語，有該所96年
        3 月12日法醫理字第0960000523號函1 紙在卷可參（本
        院卷第131 頁參照），此亦據鑑定證人陳明宏於本院審
        理中結證綦詳（本院卷第223 、224 頁參照），足證辯
        護人前揭主張尚屬無據，即難逕予採信。
      5.準此，本件被害人既因遭被告騎車撞擊致其肝臟腫瘤破
        裂出血，終因失血性休克死亡，則其死亡結果與被告之
        前開過失行為間，顯然有相當因果關係乙節，至堪認定
        。
    (四)末辯護人以被害人生前已有投保，又罹有嚴重肝腫瘤，而
      主張被害人有自殺意圖云云。惟查，被害人生前確曾向保
      險公司投保，固據證人乙○○於本院審理中結證無訛（本
      院卷242 頁參照），另被害人於本件車禍發生前確罹有肝
      臟腫瘤，亦已如前述；然保險係現今社會個人風險管理之
      普遍方式，乃為免突遭意外事故驟生鉅額費用所為之危險
      分擔，辯護人僅以被害人生前曾經投保即逕謂被害人有自
      殺意圖，顯然無據，況本件被害人係於步行前往鄰近寺廟
      拜拜、運動途中遭被告騎機車不慎撞及，業如前述，益徵
      辯護人此部分之主張顯然無足採信。
    (五)綜上所述，本案事證明確，被告過失致死犯行堪予認定，
      應依法論罪科刑。
三、論罪與科刑：
    (一)本案相關法律之比較適用：
      按行為後法律有變更者，適用行為時之法律；但行為後之
      法律有利於行為人者，適用最有利於行為人之法律，刑法
      第2 條第1 項定有明文。查於被告前開行為後，刑法第33
      條及第41條業經總統於94年2 月2 日修正公布，並依刑法
      施行法第10條之1 規定自95年7 月1 日施行。另於95 年6
      月14日公布之刑法施行法第1 條之1 規定，除變更刑法分
      則編所定罰金之貨幣單位為新臺幣外，並分別提高罰金數
      額為3 倍或30倍。職是，本件自應就被告行為前、後相關
      法律有修正者，依前揭規定加以比較以資適用。茲說明如
      下：
      1.修正前刑法第276 條第1 項過失致人於死罪，原規定法
        定刑為「2 年以下有期徒刑、拘役或2,000 元以下罰金
        」，且依修正前刑法第33條第5 款及罰金罰鍰提高標準
        條例第1 條前段，規定罰金數額應為10元以上；然依刑
        法施行法第1 條之1 規定，修正後該條之法定刑度應為
        「2 年以下有期徒刑、拘役或新臺幣60,000元以下罰金
        」，而修正後刑法第33條第5 款提高罰金數額為新臺幣
        1,000 元以上，並以百元計算之。是以該罪修正後關於
        有期徒刑、拘役等自由刑雖未加以變更，惟就罰金數額
        下限則予以提高，故修正後之法律效果對行為人而言較
        屬不利，準此，應以修正前之規定對於被告較為有利，
        爰依刑法第2 條第1 項前段之規定，適用行為時即修正
        前之舊法。
      2.修正前刑法第41條第1 項前段原規定：「犯最重本刑為
        5 年以下有期徒刑以下之刑之罪，而受6 個月以下有期
        徒刑或拘役之宣告，因身體、教育、職業、家庭之關係
        或其他正當事由，執行顯有困難者，得以1 元以上3 元
        以下折算一日，易科罰金。」，且被告行為時之易科罰
        金折算標準，依修正前罰金罰鍰提高標準條例第2 條前
        段（現已刪除）之規定，本係就其原定數額提高為100
        倍折算1 日，故被告行為時之易科罰金折算標準乃以銀
        元300 元折算1 日，經折算後應以新臺幣900 元折算為
        1 日。惟修正後刑法第41條第1 項前段則改以：「犯最
        重本刑為5 年以下有期徒刑以下之刑之罪，而受6 個月
        以下有期徒刑或拘役之宣告者，得以新臺幣1,000 元、
        2,000 元或3,000 元折算一日，易科罰金。」，乃就易
        科罰金之折算標準予以提高。從而，比較修正前、後所
        定之易科罰金折算標準，當以修正前之規定較有利於被
        告，應併依刑法第2 條第1 項前段之規定，適用行為時
        即修正前之舊法。
    (二)核被告所為，係犯修正前刑法第276 條第1 項之過失致人
      於死罪。本院審酌被告騎乘機車，本應謹慎注意遵守交通
      規則，以維自身及其他參與道路交通者之安全，詎被告竟
      疏未注意車前狀況而不及採取必要之安全措施，遂因而過
      失肇事並造成被害人死亡此一無法彌補之結果，其犯罪情
      節自難謂輕微，復被告迄今仍未與被害人家屬達成和解，
      被害人家屬喪親之痛及所受之損害尚未獲得彌補，惟考量
      被告已年屆74歲，且前無犯罪前科紀錄，有臺灣高等法院
      被告前案紀錄表1 紙在卷可考，復本件被害人就車禍之發
      生亦與有過失等一切情狀，量處如主文所示之刑，以資懲
      戒。另查，被告之犯罪時間為95年4 月9 日，而於被告犯
      罪後，中華民國96年罪犯減刑條例業於96年6 月15日經立
      法院三讀通過，並經總統府公布生效，則被告之犯罪時點
      既在96年4 月24日之前，且其所犯之罪核與中華民國96年
      罪犯減刑條例第2 條第1 項之規定相符，復無同條例第3
      條之除外情事存在，自應依該條例第2 條第1 項第3 款、
      第7 條之規定，減其宣告刑二分之一，並依法諭知其宣告
      刑及減得之刑，及依同條例第9 條之規定諭知易科罰金之
      執行標準。
據上論斷，應依刑事訴訟法第299 條第1 項前段，刑法第2 條第
1 項前段、修正前刑法第276 條第1 項、第41條第1 項前段，罰
金罰鍰提高標準條例第1 條前段、修正前罰金罰鍰提高標準條例
第2 條，現行法規所定貨幣單位折算新臺幣條例第2 條，中華民
國96年罪犯減刑條例第2 條第1 項第3 款、第7 條、第9 條，判
決如主文。
本案經檢察官李佳韻到庭執行職務。
中　　華　　民　　國　　96　　年　　9 　　月　　29　　日
                  交通法庭    審判長法  官  李璧君
                                    法  官  曾鈴
                                    法  官  陳振嘉
以上正本證明與原本無異。
如不服本判決應於收受本判決後10日內向本院提出上訴書狀，並
應敘述具體理由，如未敘述上訴理由者，應於上訴期間屆滿後20
日內補提理由書狀於本院（均須按他造當事人之人數附繕本）「
切勿逕送上級法院」。
中　　華　　民　　國　　96　　年　　9 　　月　　29　　日
    　　　　　　　　　　　　　　　  書記官  顏宗貝
附錄本案論罪科刑法條全文：
中華民國刑法第276 條第1 項
因過失致人於死者，處2 年以下有期徒刑、拘役或2 千元以下罰
金。
